臺北高等行政法院判決　　　　　　　　　　　　　　　九十三年度簡字第四二七號
　　原　　　告　甲○○
　　被　　　告　基隆市政府
　　代　表　人　乙○○市長）.
右當事人間因地政士法事件，原告不服內政部中華民國九十三年一月八日台內訴字第
○九二○○○八三四四號（案號：0000000000）訴願決定，提起行政訴訟
。本院判決如左：
　　主  文
原告之訴駁回。
訴訟費用由原告負擔。
　　事實及理由
一、程序說明
    本件訴訟標的之價額在新臺幣（下同）二十萬元以下，依行政訴訟法第二百二十
    九條第二項、第一項第二款規定及司法院民國（下同）九十二年九月十七日院台
    廳行一字第二三六八一號令，應適用簡易程序，本院並依同法第二百三十三條第
    一項規定，不經言詞辯論，逕行裁判。
二、事實概要
    原告係地政士於九十一年五月二十九向被告申請開業登記，經被告准予核發九一
    基土登字第○○○○○五號開業執照在案，惟未依地政士法第三十三條規定加入
    基隆市地政士公會，而分別於九十二年七月十七日及同年八月十六日向宜蘭縣羅
    東地政事務所及桃園縣地政事務所以代理人身分申請辦理土地登記案件，案經宜
    蘭縣政府及桃園縣政府發現上情，乃分別以九十二年九月十二日府地一字第○九
    二○一一二三三二號函及九十二年九月十八日府地籍字第○九二○二一四六六四
    號函請被告處理。經被告查明認原告領有開業執照未加入公會，已違反地政士法
    第三十三條第一項規定，乃依同法第五十條第二款規定，以九十二年十月二十二
    日基府地籍貳字第○九二○一○五六○三號裁處違反地政士法處分書（下稱原處
    分）裁處原告三萬元罰鍰。原告不服，提起訴願遭決定駁回後，遂提起行政訴訟
    。
三、原告起訴意旨略稱：原告既於九十二年八月二十一日加入公會，被告即不得再為
    處罰，詎宜蘭縣地政事務所及桃園縣地政事務所特意找出過時的申請登記案專對
    原告為不公平的處罰，被告因未盡執行未加入公會者不核准執行業務或沒有加入
    公會者不予收件之二種有效管理措施致生本案，亦顯與有過失云云，據此依行政
    訴訟法第四條第一項規定，求為判決撤銷訴願決定及原處分。被告則以：地政士
    法第七條、第三十三條第一項、第五十條第二款規定在明定地政士開業資格、執
    業設限及違法執行地政士業務者之處罰，以達到業必歸會之目的，原告未加入地
    政士公會而有執業之事實，案經被告查證屬實，原告事後加入公會並不能阻卻先
    前違法應受處罰之行為等語置辯，求為判決原告駁回之訴。
四、按地政士法第七條規定「地政士應檢具申請書及資格證明文件，向直轄市或縣（
    市）主管機關申請登記，並領得地政士開業執照（以下簡稱開業執照），始得執
    業。」；同法第三十三條第一項規定「地政士登記後，非加入該管直轄市或縣（
    市）地政士公會，不得執業。地政士公會不得拒絕地政士之加入。」；同法第五
    十條第二款規定「有下列情形之一，而擅自以地政士為業者，由直轄市或縣（市
    ）主管機關處新臺幣三萬元以上十五萬元以下罰鍰，並限期命其改正或停止其行
    為；屆期仍不改正或停止其行為者，得繼續限期命其改正或停止其行為，並按次
    連續處罰至改正或停止為止：．．．二、領有開業執照未加入公會。」；同法第
    五十三條第一項規定「本法施行前，依法領有土地登記專業代理人證書者，於本
    法施行後，得依第七條規定，申請開業執照；已執業者，自本法施行之日起，得
    繼續執業四年，期滿前，應依第八條規定申請換發，始得繼續執業。」。次按內
    政部九十一年九月二日台內中地字第○九一○○一三二五五─一號令：「已執業
    之土地登記專業代理人，於地政士法施行後，尚未加入該管直轄市或縣（市）地
    政士公會者，請加強宣導該等人員於九十一年十月三十一日前加入公會，逾期未
    加入公會，而擅自以地政士為業者，依地政士法第五十條第二款規定辦理。」；
    另內政部九十二年三月二十四日內授中辦地字第○九二○○八一五七九號函：「
    三、凡非地政士之代理案件，委託人及代理人均應於申請書或委託書內簽註切結
    。委託人切結：『本人未給付報酬予代理人，如有虛偽不實，願負法律責任。』
    ；代理人切結：『本人並非以代理申請土地登記為業，且未收取報酬，如有虛偽
    不實，願負法律責任。』並由委託人及代理人分別簽章及記明委託時間。．．．
    十、領有地政士開業執照者，代理申請土地登記案件時，不得以切結方式聲明非
    以地政士身分執業。」，內政部九十一年九月二十三日臺內中地字第○九一○○
    一四○三○號函有釋示：「．．．二、按地政士法第七條規定．．．又同法第十
    六條第一款及第二款規定，代理申請土地登記及土地測量事項，屬地政士得執行
    業務項目。另查土地登記規則第五十四條及第五十五條規定，登記機關接收登記
    申請書時，應即收件，並進行審查。是以凡領有開業執照者，即得依法向地政事
    務所代理申辦案件；至是否加入公會依現行土地登記相關規定，非屬審認範圍。
    三、次查同法第三十三條第一項規定．．．同法第五十條第二款規定．．．係藉
    由處罰督促地政士早日加入公會，非為不得執業之手段。倘將地政士法第三十三
    條第一項規定所稱非加入公會，不得執業，解為不得收件，則五十條第二款領有
    開業執照未加入公會應處之規定，將失所附麗。」上開函令係主管機關依據上述
    法律，於職權範圍內而為技術性、細節性之規定，非增加法律所無之限制，被告
    自得據以行政。
五、原告係地政士於九十一年五月二十九向被告申請開業登記，經被告准予核發九一
    基土登字第○○○○○五號開業執照在案，惟未依地政士法第三十三條規定加入
    基隆市地政士公會，而分別於九十二年七月十七日及同年八月十六日向宜蘭縣羅
    東地政事務所及桃園縣地政事務所以代理人身分申請辦理土地登記案件，案經宜
    蘭縣政府及桃園縣政府發現上情，乃分別以九十二年九月十二日府地一字第○九
    二○一一二三三二號函及九十二年九月十八日府地籍字第○九二○二一四六六四
    號函請被告處理等情，為兩造所不爭，並有土地登記申請書、上開宜蘭縣政府及
    桃園縣政府函、基隆市地政士名簿影本可稽，堪認屬實。原告雖主張：加入公會
    後始被挑出過時的案件來懲處，對於原告並不公平，且被告得以未加入公會者不
    核准執行業務或以沒有加入公會者不予收件為有效管理措施，卻不為而致生本案
    ，亦顯與有過失云云。惟查，原告係於九十二年八月二十一日始加入基隆市地政
    士公會，有基隆市地政士名簿之記載可按，惟其於加入公會前之九十二年七月十
    七日及九十二年八月十六日即以代理人身分代理民眾申請辦理土地登記案件，其
    事後加入公會並不能阻卻先前違法應受處罰之行為，且地政士法第三十三條第一
    項規定所稱非加入公會，不得執業，其立法意旨非指地政機關不得收件，否則同
    法第五十條第二項規定有開業執照未加入公會之擅自以地政士為業應處罰之規定
    ，即形同具文。
六、綜上所述，原告所訴各節，均無可採，原處分認事用法，並無違誤，訴願決定遞
    予維持，亦無不合，原告起訴請求撤銷原處分及訴願決定，為無理由，應予駁回
    。
七、據上論結，本件原告之訴為無理由，依行政訴訟法第九十八條第三項前段、第二
    百三十三條第一項，判決如主文。
中　　　華　　　民　　　國　　九十三　　年　　　九　　　月　　　三　　　日
                 臺 北 高 等 行 政 法 院   第 四 庭
                                           法    官　胡方新
右為正本係照原本作成。
本件以訴訟事件所涉及之法律見解具有原則性者為限，始得於本判決送達後二十日內
向本院提出上訴狀並表明上訴理由，如已於本判決宣示後送達前提起上訴者，應於判
決送達後二十日內補具上訴理由（均按他造人數附繕本），且經最高行政法院許可後
方得上訴。
中　　　華　　　民　　　國　　九十三　　年　　　九　　　月　　　三　　　日
                                           書 記 官  陳幸潔
